【裁判字號】    94,上易,1389
【裁判日期】    950126
【裁判案由】    恐嚇等
【裁判全文】
臺灣高等法院刑事判決                94年度上易字第1389號
上  訴  人  臺灣板橋地方法院檢察署檢察官
被      告  丙○○
                    （現於臺灣臺北看守所羈押中）
上列上訴人因恐嚇等案件，不服臺灣板橋地方法院94年度易字第
672號，中華民國94年7月20日第一審判決（起訴案號：臺灣板橋
地方法院檢察署94年度偵字第8043號），及併案辦理（臺灣板橋
地方法院檢察署84年度偵緝字第672號、84年度偵字第11821 號
），提起上訴，本院判決如下：
    主  文
原判決撤銷。
丙○○連續攜帶兇器，竊盜，處有期徒刑拾月，扣案之鑰匙貳支
、T字型螺絲起子壹支均沒收，又意圖為自己不法之所有，以恐
嚇使人將本人之物交付，處有期徒刑捌月。應執行有期徒刑壹年
肆月，扣案之鑰匙貳支、T字型螺絲起子壹支均沒收。
    事  實
一、丙○○前因搶奪案件，經本院以94年度訴字第86號判決判處
    有期徒刑7 月確定（現執行中）。猶不知悔改，竟基於意圖
    為自己不法所有之概括犯意，於民國94年2 月6 日23時許，
    在臺北縣新莊市○○路1號前，攜帶其所有尖銳且客觀上足
    對人之生命、身體、安全構成威脅，具有危險性之T字型螺
    絲起子及鑰匙各1支，以該支鑰匙開啟乙○○所有之車號RQV
    -809號輕型機車，竊取得手後隨即將該機車車牌拆卸隨手丟
    棄於路邊而供己代步使用，嗣於94年2月12日23時50分許，
    騎乘該未懸掛車牌之上開機車行經臺北縣樹林市○○街74巷
    35號前，為警當場查獲，並扣得前揭鑰匙及T字型螺絲起子
    各1支，經檢察官限制住居於臺北縣新莊市○○街54巷6弄5
    號。仍不思悔悟，復承前概括犯意，於94年2月22日14時35
    分許，在臺北縣新莊市○○街81巷28號前，徒手竊取徐聖鈞
    所有之ＦＥＸ─848號機車，得手後供己使用（丙○○於同
    日15時30分許騎乘該部機車攜帶水果刀強盜戊○○財物行為
    得手後逃逸，該部機車於同日16時許，經警循線在新莊市○○路401號前查獲，此部分如後述）。丙○○再基於同前之
    竊盜犯意，於94年5月4日15至16時許之間，在臺北縣新莊市
    ○○街81巷28號前，以其自備之鑰匙1支，竊取甲○○所有
    之車號GIL-103號重型機車得手供已騎乘。丙○○另行起意
    ，基於為自己不所有之意圖，於同日16時40分許，騎乘該竊
    得之機車，行經臺北縣新莊市○○路893巷口之際，見丁○○獨自1人，即騎至丁○○身旁，向丁○○恫稱：兄弟我現
    在手頭緊，你有沒有錢，我身上有刀等語，並掀開上衣露出
    繫於腰際皮帶之金屬頭佯裝刀子之情，致丁○○心生畏懼，
    將其所有之易利信T610手機交付予丙○○，丙○○得手後，
    將該手機內之SIM卡取下，將該SIM卡丟還丁○○後，隨即騎
    車離去，嗣於同日17時40分許（起訴書誤載為該日17時許）
    ，為警循線在臺北縣新莊市○○街54巷6弄5號前查獲，並扣
    得上開竊車所用之鑰匙1支。
二、案經甲○○、丁○○訴由臺北縣政府警察局新莊分局報請臺
    灣板橋地方法院檢察署檢察官偵查起訴暨移送併辦。
    理  由
一、訊據被告丙○○於原審及本院審理中坦承前揭時、地攜帶T
    字型螺絲起子及鑰匙各1支，以該支鑰開啟乙○○所有之車
    號RQV-8 09號輕型機車、以自備之鑰匙1支，竊取甲○○所
    有之車號GIL-103號重型機車得手供已騎乘及騎乘該竊得之
    機車，向被害人丁○○恐嚇取財得手等事實（原審卷第12、
    32、36、37頁，本院卷第25、54、66、67、83、125頁），
    惟矢口否認有竊盜竊取徐聖鈞所有之ＦＥＸ─848號機車云
    云。
二、本院經查：
  (一)按被告以外之人於審判外之言詞或書面陳述，除法律有規定
    者外，不得作為證據。又被告以外之人於審判外之陳述，經
    當事人於審判程序同意作為證據，法院審酌該言詞陳述或書
    面陳述作成時之情況，認為適當者，亦得為證據。當事人、
    代理人或辯護人於法院調查證據時，知有第159 條第1 項不
    得為證據之情形，而未於言詞辯論終結前聲明異議者，視為
    有前項之同意，刑事訴訟法第159 條第1 項及第159 條之5
    分別定有明文。查被告丙○○對於被害人乙○○、丁○○、
    徐聖鈞於警詢時之陳述，在本院準備程序中，就證據能力一
    節均表示無意見，且未於本案言語辯論終結前聲明異議，本
    院審酌上開被害人於警詢時之陳述係彼等於案發後數小時內
    就各自親身經歷之事實所為者，依渠等陳述作成時之情況，
    並不無適當之情形，自均得為證據，合先敘明。
  (二)上揭事實，業經被害人甲○○與證人即被害人乙○○、丁○○分別於警詢及本院指述、結證明確，復有贓物認領保管單
    3 紙及查獲照片12張附卷足稽，並有被告所有持以行竊之鑰
    匙2支、T字型螺絲起子1支扣案可資佐證，足認被告丙○○
    此部分自白與事實相符。
  (三)
  (1)被害人徐聖鈞所有之ＦＥＸ─848號機車，確係於於94年2月
    22日14時35分許，在臺北縣新莊市○○街81巷28號前，遭人
    竊取等情，業據證人即被害人徐聖鈞於警詢及偵查中結證屬
    實，且有臺北縣政府警察局車輛失竊電腦輸入單、贓物領據
    、行竊時經錄影翻拍之照片各1紙在卷可資佐證（94年度偵
    字第11821號偵查卷第25、26、38、39、40、54頁）。足認
    該部機車確於前開時、地為人竊取無訛。
  (2)再者，證人即被害人戊○○於被強盜財物後1小時內，即同
    日16時17分隨即報案，並於警詢中除具體描述歹徒之身材、
    穿著、隨身背負之背包等特徵外並陳稱：伊走路到新莊市○○路887之4號旁橋邊時，該名歹徒騎乘銀色重機車ＦＥＸ─
    848號把伊攔住對伊說他現在正在跑路，要伊將身上財物交
    出來，後來他隨即從他的背包亮出1把水果刀給伊看（刀柄
    為黑色），伊看見後因心生畏懼，就將財物交給他，他得手
    後往新莊市○○路北上騎乘白色重機車ＦＥＸ─848號逃逸
    ……ＦＥＸ─848號機車車主（即徐聖鈞）並非向伊恐嚇財
    物（經指認後）之人等語（同偵卷第27頁），嗣經警依被害
    人戊○○所描述之特徵，果然於翌日即同年月23日21時30分
    許，在新莊市○○路與天祥街口查獲被告丙○○，並於附之
    新莊市○○路401號前尋獲該部ＦＥＸ─848號機車等情，已
    據被告丙○○、證人戊○○、徐聖鈞分別於警詢中陳述在卷
    （同偵卷第11、15、1623、24、26、2 7、28頁），且證人
    戊○○並於同日（即同年月23日22時45分許）在派出所中當
    場明確指認被告丙○○即為強盜其財物之人無誤（同偵查卷
    第30頁），復在本院審理中當庭指認被告丙○○明確（本院
    卷第12 2頁），而證人戊○○與被告丙○○並無仇怨，無須
    自警詢迄本院審理中，故為不實指認誣陷被告之必要，而負
    偽證罪責之理，抑且，被告丙○○於警查獲時，並自其隨身
    攜帶之背包內起出扣案黑色刀柄之水果刀1把，亦與證人戊○○警詢中所敘述之作案工具特徵相吻合，並再經戊○○於
    本院指認無訛（同偵卷第41至43頁，本院卷第121、122頁）
    ，則以證人戊○○甫被強盜財物之際，與該名歹徒對面周旋
    ，深記當時歹徒之特徵及騎乘機車之車號，記憶及印象自必
    新鮮，且能明確指出該部機車之車號，應尚無誤記之虞，故
    證人戊○○之指證應與事實相符而可採信，則被告丙○○竊
    取並騎乘ＦＥＸ─848號機車強盜被害人戊○○之財物（強
    盜犯行部分如後述）亦堪認定。被告丙○○否認竊取ＦＥＸ
    ─848號機車云云，核屬卸責之詞，不足採信。
  (四)至於證人丁○○雖證稱：那男子拉一下上衣，褲子上亮出1
    把刀械，伊看見他褲子上有刀械，使伊心生畏懼一情，惟此
    為被告丙○○堅堅決否認有攜帶刀械等語在卷，經查：被告
    係於向丁○○恐嚇取財後不久，隨即為警查獲，員警查獲當
    時僅於被告身上發現丁○○之手機及被告所騎甫竊得之甲○○之機車等情，有搜索扣押筆錄、扣押物品目錄表存卷可參
    （臺灣板橋地方法院檢察署94年度偵字第8043號卷第16至20
    頁），是證人丁○○證述被告有攜帶刀械之情，並無其他積
    極證據足以佐證，自難遽採。再者，衡情被告如有攜帶刀械
    ，何以查獲當時未為警所扣得？況被告既已坦承全部犯行，
    就其身上有無刀械之情，自無否認之必要，是證人丁○○或
    係因一時畏懼，將被告繫於腰際之金屬皮帶頭誤認為刀械，
    其此部分證詞，尚難資為不利被告之認定。另被告丙○○雖
    於竊取ＦＥＸ─848號機車及騎乘該部機車攜帶水果刀強盜
    被害人戊○○財物，然並無證據證明被告丙○○於竊取ＦＥ
    Ｘ─848號機車時亦有攜帶該把兇器水果刀，故被告丙○○
    為警查獲時雖經警員查獲該把水果刀，亦不足以推論被告丙○○竊盜ＦＥＸ─848號機車時，並有攜帶水果刀之兇器而
    論以攜帶兇器竊盜之行為，附此敘明。
  (五)綜上所述，本件事證明確，被告丙○○犯行洵堪認定，應依
    法論科。
三、扣案之T字型螺絲起子1支，係金屬製品，質硬型尖，為被告
    自承屬實，在客觀上足以危害他人生命、身體之安全，係屬
    於兇器無訛，按刑法第321條第1項第3款之攜帶兇器竊盜罪
    罪係以行為人攜帶兇器竊盜為其加重條件，只要於竊盜時攜
    帶兇器，即構成加重竊盜罪名，因立法所規範者為攜帶兇器
    竊盜即屬於加重條件，而不以取出兇器犯之為必要，亦不以
    攜帶之初有持以行兇之意圖為限（最高法院94年度台上字第
    3149號判決、85年度台上字第5457號判決、79年度台上字第
    5253號判例參照），被告丙○○於竊取徐聖鈞機車時，攜帶
    前揭鑰匙及T字型螺絲起子各1支，此為被告丙○○自承在卷
    ，雖其以鑰匙為竊取該部機車之工具，仍依上開判決、判例
    之意旨，被告丙○○此部分之犯行，仍應論以刑法第321條
    第1項第3款之攜帶兇器竊盜罪，核被告丙○○所為係犯刑法
    第320條第1項之竊盜罪、第321條第1項第3款之攜帶兇器竊
    盜罪、刑法第346條第1項之恐嚇取財罪。公訴人認為被告丙○○竊取被害人徐聖鈞機車犯行部分，係犯刑法第320條第1
    項之竊盜罪，尚有未洽，然起訴事實同一，起訴法條應予變
    更。被告丙○○先後3次竊盜犯行，時間緊接，方法相同，
    所犯係構成要件相同之罪名，顯係基於概括犯意反覆為之，
    為連續犯，應依刑法第56條之規定論以刑法第321條第1項第
    3款之攜帶兇器竊盜罪，並加重其刑。被告丙○○竊取前揭
    乙○○、徐聖鈞所有機車之犯行，雖未據檢察官提起公訴，
    惟此部分與起訴部分有如前述連續犯之裁判上一罪關係，復
    經檢察官移送併辦（94年度偵緝字第672號、第11821號），
    為起訴效力所及，本院自應併予審究。次按刑法上之牽連犯
    ，係指行為者意念中祇欲犯某罪，而其實施犯罪之方法，或
    其實施犯罪之結果，觸犯行為人目的行為以外之其他罪名而
    言。牽連犯的數行為間，有無方法或結果行為與目的行為之
    牽連關係存在，並應參酌行為時客觀的事實以為決定，亦即
    在客觀上認其方法或結果行為，與犯罪之目的行為，有不可
    分離之直接密切關係，始克成立。換言之，刑法第55條所謂
    之牽連犯，必須二個以上之行為有方法與結果之關係者，始
    足構成，亦即必須以犯一罪之方法行為犯他罪，或以犯一罪
    之結果行為犯他罪，方有牽連關係之可言（最高法院73年台
    上字第5446號、79年台上字第547號判例參照），被告丙○○於本院自承：伊當時竊取竊取甲○○所有之車號GIL- 103
    號重型機車時，並未有想到計劃要去向被害人丁○○恐嚇財
    物，伊是騎機車時候突然看到丁○○獨自一人在路上行走，
    突然想要向被害人恐嚇取財等語（本院卷35頁），顯見，被
    告丙○○於竊取該部機車時，其主觀意念中尚無恐嚇取財之
    犯意與計劃，且其實施向被害人恐嚇取財犯行時，在客觀上
    亦不以竊盜他人機車為其方法，亦即，被告丙○○所為之竊
    盜機車與恐嚇被害人財物之行為間，在客觀上並無不可分離
    之直接密切關係，自非刑法第55條所謂之牽連犯，公訴人認
    為係牽連關係，亦有未洽。從而，被被告丙○○被告所犯上
    開刑法第321條第1項第3款之攜帶兇器竊盜罪、第346條第1
    項之恐嚇取財罪二罪間，犯意個別，行為互殊，應分論併罰
    。
四、原審以被告丙○○罪證明確，予以論罪科刑，固非無見，惟
    查：(一)原審就被告丙○○竊取被害人乙○○所有之機車犯行
    部分，認為係犯刑法第320條第1項之竊盜罪，自有未合。(二)
    原審就被告丙○○竊取被害人甲○○機車及向被害人丁○○
    恐嚇取財間，具有方法結果之牽連犯，適用法律，亦有違誤
    。(三)原審就被告丙○○竊取被害人徐聖鈞機車犯行部分，未
    及併案審理，亦有未洽。檢察官上訴意旨指商原判決不當，
    為有理由。爰審酌被告甫因搶奪案件，經原審判處有期徒刑
    7月確定，有本院被告前案紀錄表可佐，雖不構成累犯，惟
    素行不佳，又恣意竊取他人機車及恐嚇取財，嚴重破壞社會
    秩序，兼衡其犯罪之動機、手段、方法及犯後尚能坦承部分
    竊盜犯行之態度等一切情狀，各量處如主文第2項所示之刑
    ，並酌定應執行之刑。扣案之鑰匙2支、T字型螺絲起子1支
    均係被告所有，業據被告丙○○供認在卷，且為竊盜犯罪或
    預備所用之物，併依刑法第38條第1項第2款規定宣告沒收。
五、另併案意旨（臺灣板橋地方法院檢察署移送94南度偵字第11
    821號）：被告丙○○另於民國94年2月22日下午2時35分許
    ，在臺北縣新莊市○○街81巷內，以不詳方法，騎乘所竊取
    徐聖鈞之車號ＦＥＸ—８４８號重型機車，於同日下午3時3
    4分許，行經臺北縣新莊市○○路887之4號旁時，見戊○○
    獨自一人，即騎至戊○○身旁，持水果刀向戊○○恫稱：將
    身上財物交出來，致戊○○心生畏懼，將其所有之現金新台
    幣5000元交付予丙○○，丙○○得手後，隨即騎車離去，因
    認被告丙○○亦涉有恐嚇取財犯行，雖被告丙○○矢口否認
    有此部分之犯行，惟證人即戊○○於本院證稱：「（問：你
    是否見過被告丙○○？）被搶之前沒有，我就是被在庭的丙○○搶。那天我從新莊華南銀行匯款走出銀行，當時是94年
    2月22日下午3時許他騎機車停在外面，他看到我就跟我講說
    他在跑路，有沒有錢要我借錢給他，我不理他，後來他就從
    他腰帶的黑色包包拿出一把水果刀，水果刀還有生銹我記得
    很清楚，他就拿著水果刀抵著我的肚子，我當時兩手都拿著
    東西，他就動手搜我的口袋，大約搶走我口袋中的4、5千元
    的紙鈔還有壹包香煙，當時現場都沒有人，他將錢及香煙搶
    走以後，我就到隔壁的機車行報警，當時我沒有反抗也不敢
    反抗，因為如果我反抗而受傷怎麼辦」等語（本院卷第121
    頁），則依證人戊○○所證，被告丙○○持該把果刀抵住戊○○腹部時，戊○○雙手已提有物品，難以抵抗，且亦不敢
    抵抗等情，被告丙○○以持刀抵住被害人戊○○腹部之強暴
    手段，強取戊○○財物，此時，被害人戊○○顯已達不能抗
    拒之程度，被告丙○○之行為應已構成強盜罪，又依上開說
    明，與被告丙○○竊取被害人徐聖鈞之機車並無牽連犯之關
    係，且與向被害人丁○○恐嚇取財行為犯行部分，構成要件
    不同，亦難論以連續犯之裁判上一罪關係，本院自不得併案
    審理，此部分應退回併案機關另行處理。
據上論斷，應依刑事訴訟法第369條第1項前段、第364條、第299
條第1項前段、第300條，刑法第56條、第321條第1項第3款、第
346條第1項、第51條第5款、第38條第1項第2款，罰金罰鍰提高
標準條例第1條前段，判決如主文。
本案經檢察官林慶宗到庭執行職務。
中    華    民    國    95    年    1    月    26    日
                  刑事第22庭審判長法  官  林堭儀
                                  法  官  宋  祺
                                  法  官  蔡明宏
以上正本證明與原本無異。
不得上訴。
                                  書記官  陳建邦
中    華    民    國    95    年    1    月    26    日
附錄：本案論罪科刑法條全文
中華民國刑法第320條
意圖為自己或第 3 人不法之所有，而竊取他人之動產者，為竊盜
罪，處五年以下有期徒刑、拘役或五百元以下罰金。
意圖為自己或第 3 人不法之利益，而竊佔他人之不動產者，依前
項之規定處斷。
前二項之未遂犯罰之。
中華民國刑法第321條
犯竊盜罪而有下列情形之一者，處六月以上、五年以下有期徒刑
：
一  於夜間侵入住宅或有人居住之建築物、船艦或隱匿其內而犯
之者。
二  毀越門扇、牆垣或其他安全設備而犯之者。
三  攜帶兇器而犯之者。
四  結夥三人以上而犯之者。
五  乘火災、水災或其他災害之際而犯之者。
六  在車站或埠頭而犯之者。
前項之未遂犯罰之。
中華民國刑法第346條
意圖為自己或第 3 人不法之所有，以恐嚇使人將本人或第 3 人
之物交付者，處六月以上五年以下有期徒刑，得併科1000元以下
罰金。
以前項方法得財產上不法之利益，或使第 3 人得之者，亦同。
前二項之未遂犯罰之。


司法院資訊處製作；財團法人民間司法改革基金會備份。
